【裁判字號】    92,訴,34
【裁判日期】    920904
【裁判案由】    業務侵占等
【裁判全文】
臺灣嘉義地方法院刑事判決                            九十二年度訴字第三四號
    公  訴  人  臺灣嘉義地方法院檢察署檢察官
    被      告  戊○○
右列被告因業務侵占案件，經檢察官提起公訴（九十二年度偵字第八零三四號），本
院判決如左：
    主  文
戊○○連續意圖為自己不法所有，而侵占對於業務上所持有之物，處有期徒刑柒月。
戊○○被訴背信罪嫌部分無罪。
    事  實
一、戊○○於民國八十九年十月間起在嘉義市荖藤里後厝一之六號之西部菸酒有限公
    司（下稱西部菸酒公司）受僱任業務員，以送貨及收取貨款為其業務而為從事收
    款業務之人，竟基於意圖為自己不法所有之概括犯意，於九十年六月份至九十一
    年十一月份之期間，連續在如附表一所示時間、地點向各該應收帳款商號收取帳
    款後未交還與公司而易持有為所有，侵占其業務上所持有之貨款計新台幣（下同
    ）十一萬九千一百三十元。
二、案經西部菸酒公司代理人丁○○訴由台灣嘉義地方法院檢察署檢察官偵查起訴。
    理  由
一、訊據被告戊○○對於右揭事實均坦承不諱（見本院九十二年五月二十九日），核
    與告訴人指訴相符，並有如附表一所示各筆應收帳款清單一份可稽，事證明確，
    被告犯行堪以認定。
二、查：被告戊○○係受僱於告訴人擔任收帳職務，係以收取客戶帳款為其業務一情
    ，為被告所承認，且有被告任職告訴人公司之勞工保險卡一份可稽，是對於告訴
    人之貨款債主收取帳款係被告之業務，被告係從事於收款業務之人，所收取之貨
    款係業務上所持有之物，是核被告所為，係犯刑法第三百三十六條第二項之業務
    侵占罪；又被告多次侵占行為，時間緊接，所犯罪名相同，顯係出於概括之犯意
    為之，為連續犯，依刑法第五十六條之規定以一罪論，並加重其刑；爰審酌被告
    犯罪之動機、目的、手段，犯罪時所受之刺激及其品性、生活狀況、智識程度、
    犯罪所生之損害，及犯罪後態度等一切情狀，量處如主文所示之刑，以示懲儆。
三、公訴意旨另以：被告於如附表二所示收取各筆應收貨款時，竟基於為自己不法利
    益而以自己個人消費或借款抵充應收貨款之方式而為違背其任務之行為，致生損
    害於西部菸酒公司，因認被告另犯刑法第三百四十二條第一項之背信罪嫌。
四、按犯罪事實應依證據認定之，無證據不得推定其犯罪事實。又不能證明被告犯罪
    者，應諭知無罪之判決，刑事訴訟法第一百五十四條、第三百零一條第一項前段
    分別定有明文。而認定不利於被告之事實，須依積極證據，苟積極證據不足為不
    利於被告事實之認定時，即應為有利於被告之認定，更不必有何有利之證據。又
    告訴人之指訴係以使被告受刑事訴追為目的，是其陳述是否與事實相符，仍應調
    查其他證據以資審認，最高法院著有判例可循（最高法院三十年上字第八一六號
    、五十二年台上字第一三００號判例參照）。公訴人認被告涉犯前開背信罪嫌，
    無非係以被告有收取貨款之職務且未能收取貨款，輔以被告於如附表二所示商號
    消費、借款之事實等告訴人之指訴為據。惟訊據被告固坦承確於如附表二所示商
    號，有消費、借款之事實，然堅決否認有背信之犯嫌，辯稱：其並無以應收之貨
    款債權抵充自己之消費、借款債務之行為等語。
五、經傳訊如附表二所示商號負責人，編號二佛洛伊德ＰＵＢ負責人甲○○到庭稱：
    被告並未以應收貨款抵充借款，被告是私下借該筆六千元作為付房租之用，其所
    欠被告老闆丁○○之貨款是另外一回事，且被告已經把六千元還清，丁○○也已
    經另外起訴向其請求給付貨款，其也正按期給付欠丁○○的貨款等語（見本院給
    九十二年八月七日調查筆錄），編號一美女世家酒店負責人丙○○亦到庭稱：該
    件欠款時間已經久遠不復記憶，但是在其店裡客人簽帳不付現並不少見，如果被
    告確實為貨主收款的人，又曾經在店裡消費過，確實會讓他簽帳是正常的，至於
    貨款債權是屬於貨主的，一般來說收款的人並不會以貨款債權來抵消費的債務，
    不過最後在清算和貨主的債務時，如果有收款的人消費簽帳，我們會以貨款來抵
    消費的債務，再由貨主和收款人自己去處理該筆消費債務的問題等語（見本院九
    十二年八月二十一日審理筆錄），而編號三富味鮮海產店負責人乙○○則經傳訊
    未到庭；揆諸證人甲○○、丙○○所述，被告雖確曾有借款、在店內消費欠款等
    情，然均與告訴人對於甲○○、丙○○之貨款債務無涉，至於告訴人與各該應收
    貨款債務人清算該期債務時，是否把被告之欠款債務加以扣抵，純係民事債權、
    債務之抵充是否成立之問題，尚難僅以被告對於各貨款債務人另立其個人債務之
    行為，即認有害及告訴人之利益，自非得逕論被告此一部份有何背信犯嫌；而該
    部分犯嫌，除告訴人之指訴外，亦查無其他積極證據以佐證，應為無罪之諭知。
據上論斷，應依刑事訴訟法第二百九十九條第一項前段、第三百零一條第一項，刑法
第五十六條、第三百三十六條第二項，罰金罰鍰提高標準條例第一條前段，判決如主
文。
本案經檢察官周欣潔到庭執行職務。
中    華    民    國      九十二      年      九      月      四      日
                                      臺灣嘉義地方法院刑事第三庭
                                          法  官    黃  國  益
右正本證明與原本無異。
如不服本判決，應於判決送達後十日內向本院提出上訴狀( 應附繕本 )。告訴人或被
害人如對於本判決不服者，應具備理由請求檢察官上訴，其上訴期間之計算係以檢察
官收受判決正本之日期為準。
中    華    民    國      九十二      年      九      月      四      日
                                          書記官    林  柑  杏
附錄法條：
中華民國刑法第三百三十六條
對於公務上或因公益所持有之物，犯前條第一項之罪者，處一年以上七年
以下有期徒刑，得併科五千元以下罰金。
對於業務上所持有之物，犯前條第一項之罪者，處六月以上五年以下有期
徒刑，得併科三千元以下罰金。
前二項之未遂犯罰之。


司法院資訊處製作；財團法人民間司法改革基金會備份。
